臺灣宜蘭地方法院刑事判決
公　訴　人　臺灣宜蘭地方法院檢察署檢察官
被　　　告　甲○○
　　　　　　戊○○
上　一　人
選任辯護人　余鑑昌律師
上列被告因竊盜案件，經檢察官提起公訴（94年度偵字第3380號
、95年度偵字第420號），本院判決如下：
    主  文
戊○○連續竊盜，處有期徒刑柒月，緩刑貳年。
甲○○被訴竊盜部分不受理。
    事  實
一、戊○○係甲○○之女友，甲○○則係丁○○妻子乙○○之胞
    兄。戊○○基於意圖為自己不法所有之概括犯意，於民國94
    年10 月中旬，在宜蘭縣礁溪鄉○○路350巷16弄16號丁○○
    住處，先後竊得乙○○所有之GUCCI女用斜背包1 個、皮夾1
    個及女鞋2雙；復於同月23 日晚間，偕同甲○○前往丁○○
    上開住處（甲○○部分，業據撤回告訴），乘丁○○外出購
    物之際，竊取上址2樓丁○○房內梳妝台上內裝有現金72 萬
    6,000元之牛皮紙袋，得手後隨即離去上址。
二、案經乙○○、丁○○訴由宜蘭縣警察局報請臺灣宜蘭地方法
    院檢察署檢察官偵查起訴。
    理  由
壹、被告戊○○有罪部分
一、認定犯罪事實所憑之證據及理由：
    訊據被告戊○○固坦認持有GUCCI女用斜背包1個、皮夾1 個
    及女鞋2 雙等情，惟矢口否認有何竊盜犯行，辯稱：皮包、
    皮夾係向丁○○購買，鞋子則是經乙○○同意才拿走，伊於
    94年10月23日晚間有開車載甲○○至丁○○住處，但只有甲○○1 人進入屋內，伊沒有進屋，不可能偷竊丁○○裝有72
    萬6,000 元之牛皮紙袋云云，經查：證人乙○○於警詢時稱
    ：牛皮紙袋遭竊後，先生及女兒有告知伊說甲○○及戊○○
    於是日晚間有至家中聊天，後來先生外出購物，回來時甲○○及戊○○已離去，隨後就發現牛皮紙袋不見，所以錢應該
    是戊○○及甲○○偷走的，該紙袋內之現金是買車用的，因
    為就要付款了，所以放在家中，其中有50萬元是公公陳信一
    給的，至於戊○○配戴之皮包、皮夾及女鞋亦係戊○○於伊
    住處所竊等語（警8974 號卷第1-5頁）；於本院審理時亦結
    證稱：皮包、皮夾及女鞋均為伊所有，伊之前就有發現這些
    東西不見了，但直到牛皮紙袋失竊到警局報案時看到戊○○
    穿戴在身上，才知道是戊○○拿的，伊沒有出借或賣給戊○○等語（本院卷第75、77頁）；證人丁○○於警詢時稱：94
    年10月23日晚間，甲○○及戊○○到伊家中聊天，當時伊兩
    個小孩都在2 樓主臥房內看電視，牛皮紙袋就放在該主臥房
    內的梳妝台上，後來伊外出買宵夜，返家後發現甲○○及戊○○已離去，2 樓梳妝台上之牛皮紙袋也不見了，伊隨即打
    電話向甲○○及戊○○求證，但無法聯絡上，伊家無外人出
    入，甲○○及戊○○來後錢就不見了，因此可以確定是該 2
    人所竊，紙袋內的錢係購車款，其中50萬元是父親陳信一給
    的，至於皮包、皮夾，戊○○未曾向伊表示有購買之意思等
    語（警8974 號卷第17-21頁）；於偵查中亦證稱：伊未同意
    戊○○取走皮包、皮夾及女鞋，也不知道戊○○有拿走這些
    東西，直到查獲時才知道等語（偵3380號卷第17頁）；於本
    院審理中復稱：皮包是伊弟弟的，鞋子是乙○○的，伊不曾
    將皮包、皮夾及鞋子賣給戊○○，也不曾對戊○○說錢不急
    著付這類的話，戊○○也沒有當著伊的面打電話給乙○○表
    示要拿走皮包、皮夾及鞋子等語（本院卷第84、91頁）；證
    人即丁○○之父陳信一於偵查中稱：丁○○為買車欲向伊拿
    50萬元，但伊只拿給丁○○49萬9,000元，第1次拿41萬元，
    第2次拿8萬9,000元等語（偵420號卷第44頁）；證人即丁○○之女丙○○於警詢時稱：伊於案發當晚有看到梳妝台上之
    牛皮紙袋，該時伊和弟弟在2 樓父親房內看電視，差不多10
    點左右，戊○○進入父親房內陪伊與弟弟玩耍，後來伊去洗
    澡，戊○○就陪弟弟玩，伊洗澡出來還有看到紙袋，後來戊○○去上廁所，上完廁所後即下樓，紙袋也就不見了，伊以
    為是父親叫戊○○拿的，所以沒有多問，伊顧著看電視，也
    沒有特別注意戊○○的動作等語（警21402號卷第5-6頁）；
    於偵查中亦稱：案發當時舅舅甲○○在樓下，只有戊○○上
    樓陪伊玩耍，洗完澡後沒多久戊○○就下樓了，之前有聽父
    親說要買車子等語（偵420號卷第51 頁）；於本院審理時復
    稱：當天晚上除了戊○○外，沒有其他人進入房內，後來戊○○走了，牛皮紙袋就不見了，當晚父親回來時，伊與弟弟
    都睡著了，第2 天父親有問牛皮紙袋怎麼不見了等語（本院
    卷第78-82 頁）；共同被告甲○○於本院訊問時亦以證人身
    分證稱：94年10月23日伊與戊○○有一同進入丁○○家中，
    戊○○還有上2樓與小朋友玩耍等語（本院卷第92-93頁），
    互核上開證人所陳內容，雖有細微差異，然均大致相符，內
    容應屬可信，足以為本院裁判依據。依上開人等證述之內容
    ，丁○○為買車而在家中置放72萬6,000 元現金、被告戊○○於94年10月23日晚間進入丁○○住處及2 樓主臥房內，旋
    即發生牛皮紙袋遺失及被告戊○○未得丁○○、乙○○同意
    即取走乙○○之皮包、皮夾及女鞋等情，均堪採信，被告戊○○所辯顯不足採，其應有竊取皮包、皮夾、女鞋及72萬6,
    000 元現金之犯行。證人丁○○雖於本院審理時改口稱：伊
    於95年10月間，在3樓雜物間小孩的衣物整理箱內找到72 萬
    6,000 元現金，可能是自己忘了，以為放在梳妝台上，伊平
    常不會到3 樓的雜物間，只有颱風來時會上去看看，衣物整
    理箱內放的是孩子的衣物云云（本院卷第87-88 頁），然72
    萬6,0 00元係不小之數額，衡情應無隨便置放以致於遺忘之
    可能，復未能合理說明何以將數額龐大且即將動用之現金置
    放於平日鮮少出入之雜物間內，是其於本院就此部分之陳述
    應係事後維護被告之詞，不足採信。至於通聯紀錄雖顯示丁○○於94年10月23日晚間8時59分許以0000000000 號行動電
    話與被告戊○○之0000000000號行動電話聯繫（偵3380號卷
    第40頁），似可證被告戊○○未至丁○○家中聊天，然丁○○自警詢時即稱：伊與甲○○、戊○○聊天至9時30 分許即
    單獨外出買宵夜等語（警21402號卷第2頁）；復於本院稱：
    伊大概於9 點多左右外出買宵夜，該時甲○○及戊○○都還
    坐在1樓客廳，是日晚間10時14 分與戊○○通話應該是要問
    甲○○、戊○○要吃什麼宵夜，11時15分至56分間之數通電
    話應該是發現錢不見後，要問甲○○、戊○○到底有無拿這
    筆錢，至於8時59 分為何打電話給戊○○忘記了等語（本院
    卷第84、90、91頁），本件案發距今已有相當之時日，證人
    證述之內容或有若干矛盾、遺忘之處，然證人丙○○、甲○○均證述被告戊○○確有於是日晚間進入丁○○家中，是證
    人丁○○與被告戊○○之通聯紀錄尚不足以證明被告戊○○
    未進入丁○○家中，被告戊○○復未能提出不在場證明，且
    有贓物認領保管單1 紙、照片3張（警8974號卷第32-34頁）
    及汽車合約書1紙（偵3380號卷第127頁）在卷可稽，被告戊○○之犯行應堪認定。
二、論罪科刑之理由：
（一）被告行為後，於94年1月7 日修正通過之新刑法已於95年7
      月1日施行，修正後刑法第2條第1 項規定：「行為後法律
      有變更者，適用行為時之法律，但行為後之法律有利於行
      為人者，適用最有利於行為人之法律。」此規定係法律變
      更所生新舊法律比較適用之準據法，其本身不生新舊法比
      較之問題，均依裁判時即修正後之刑法第2條第1項定其應
      適用之刑法法律，合先敘明。
（二）刑法第320條第1項之竊盜罪並非此次修法之範圍，其法定
      刑形式上仍維持5年以下有期徒刑、拘役或500元以下罰金
      。然刑法第33條第5 款已由原先：「罰金：一元以上」修
      正為：「罰金：新臺幣一千元以上，以百元計算之」，且
      刑法施行法第1條之1亦規定：「中華民國九十四年一月七
      日刑法修正施行後，刑法分則編所定罰金之貨幣單位為新
      臺幣。九十四年一月七日刑法修正時，刑法分則編未修正
      之條文定有罰金者，自九十四年一月七日刑法修正施行後
      ，就其所定數額提高為三十倍。但七十二年六月二十六日
      至九十四年一月七日新增或修正之條文，就其所定數額提
      高為三倍」，是刑法第320條第1項之竊盜罪，其所得科處
      之罰金刑已因刑法第33條第5 款之修正而實質變更為最高
      新臺幣1萬5,000 元，最低新臺幣1,000元。依被告行為時
      之刑罰法律，即罰金罰鍰提高標準條例第1 條前段提高倍
      數10倍及修正前刑法第33條第5款罰金最低額以銀元1元計
      算之規定，竊盜罪所得科處之罰金刑最高為銀元1 萬元即
      新臺幣3萬元，最低為銀元1元即新臺幣3 元。經新、舊法
      比較適用結果，修正後之新法並無較有利於被告之情形，
      爰依刑法第2條第1項前段適用修正前之舊法。
（三）核被告所為，係犯刑法修正前第320條第1項之竊盜罪。另
      公訴人雖認被告2 人係屬共犯，惟遍查全卷，並無證據證
      明被告甲○○有共犯參與竊取72萬6,000 元之事實，此部
      分尚屬不能證明，併予敘明。
（四）被告先後數次竊盜犯行，時間緊接，犯罪構成要件相同，
      顯係基於概括犯意為之，雖被告行為後，刑法第56條連續
      犯之規定業已刪除，此刪除雖非犯罪構成要件之變更，然
      已影響其刑罰法律效果，自屬法律變更，經比較新、舊法
      適用結果，依新法論以數罪並無較有利於被告，爰依刑法
      第2條第1項前段，就被告多次竊盜犯行論以連續犯，以一
      罪論，依法加重其刑。
（五）爰審酌被告戊○○竊得物品之財產價值不低，明知告訴人
      丁○○及乙○○係男友甲○○之親屬，其憑藉此身分得以
      進入丁○○家中，猶數次為竊盜犯行，破壞親屬、友人間
      之信賴關係，犯後矢口否認犯行等情狀，量處如主文所示
      之刑。
（六）按刑法關於宣告緩刑之規定雖由第74條：「受二年以下有
      期徒刑、拘役或罰金之宣告，而有左列情形之一，認為以
      暫不執行為適當者，得宣告二年以上五年以下之緩刑，其
      期間自裁判確定之日起算：一　未曾受有期徒刑以上刑之
      宣告者。二　前受有期徒刑以上刑之宣告，執行完畢或赦
      免後，五年以內未曾受有期徒刑以上刑之宣告者。」修正
      為第74條第1 項：「受二年以下有期徒刑、拘役或罰金之
      宣告，而有下列情形之一，認以暫不執行為適當者，得宣
      告二年以上五年以下之緩刑，其期間自裁判確定之日起算
      ：一、未曾因故意犯罪受有期徒刑以上刑之宣告者。二、
      前因故意犯罪受有期徒刑以上刑之宣告，執行完畢或赦免
      後，五年以內未曾因故意犯罪受有期徒刑以上刑之宣告者
      。」然本件被告戊○○不論依新法或舊法，均得宣告緩刑
      ，新法並無較有利於被告之情形，且修正後之刑法增訂74
      條第2項得命犯罪行為人履行負擔、第5項緩刑效力不及於
      從刑及保安處分等規定，依新法所為之緩刑宣告反不利於
      被告，整體比較下，應適用修正前刑法第74條之規定。本
      件被告戊○○未曾因犯罪受有期徒刑以上刑之宣告，有臺
      灣高等法院被告前案紀錄表在卷可憑，素行尚稱良好，告
      訴人丁○○於本院審理程序中所為有利被告戊○○之供述
      固不為本院採信，然其為此陳述應可認有寬囿、原諒被告
      戊○○之意，復已撤回對共同被告甲○○竊盜罪嫌之告訴
      ，應認被告戊○○所宣告之刑以暫不執行為適當，併予宣
      告緩刑2年，以啟自新。
貳、被告甲○○公訴不受理部分
一、公訴意旨略以：甲○○及戊○○共同基於意圖為自己不法所
    有之犯意聯絡，於94年10月23日，在宜蘭縣礁溪鄉○○路35
    0巷16弄16號丁○○住處，竊取上址2樓丁○○房內梳妝台上
    內裝有現金72萬6,000 元之牛皮紙袋，得手後隨即離去上址
    。
二、按告訴乃論之罪，告訴人於第一審辯論終結前，得撤回其告
    訴，又告訴經撤回者，得不經言詞辯論，逕諭知不受理之判
    決，刑事訴訟法第238條第1項、第303條第3款及第307 條分
    別定有明文。又刑法第320條第1項之竊盜罪於直系血親、配
    偶、同財共居親屬或5親等內血親、3親等內姻親之間須告訴
    乃論，刑法324條亦定有明文。
三、查告訴人丁○○告訴被告甲○○竊盜案件，公訴意旨認被告
    係犯刑法第320條第1項之竊盜罪。惟被告甲○○係告訴人丁○○妻子乙○○之胞兄，業據證人乙○○供陳在卷，被告甲○○與告訴人丁○○間有2 親等姻親關係，告訴人丁○○業
    已具狀撤回對被告甲○○之告訴，有刑事撤回告訴聲請狀 1
    紙在卷可參（本院卷第37頁），依上開說明，就被告甲○○
    部分應為公訴不受理之諭知，並不經言詞辯論為之。
據上論斷，應依刑事訴訟法第299條第1項前段、第303條第3款、
第307條，刑法第2條第1項前段，修正前刑法第320條第1 項、第
74條第1款，罰金罰鍰提高標準條例第1條前段，判決如主文。
本案經檢察官吳廣莉到庭執行職務。
中　　華　　民　　國　　96　　年　　1　　月　 　31　　日
                  刑事第二庭審判長法  官  黃永勝
                                  法  官  鄭貽馨
                                  法  官  楊坤樵
以上正本證明與原本無異。
如不服本判決應於收受本判決後10日內向本院提出上訴書狀，其
未敘述上訴理由者，並得於提起上訴後10日內向本院補提理由書
狀(均須按他造當事人之人數附繕本)「切勿逕送上級法院」。
                                  書記官  謝佩欣
中　　華　　民　　國　　96　　年　　2 　　月　　1 　　日
附錄本案論罪科刑法條全文：
修正前刑法第320條第1項
（普通竊盜罪、竊佔罪）
意圖為自己或第三人不法之所有，而竊取他人之動產者，為竊盜
罪，處 5 年以下有期徒刑、拘役或 5 百元以下罰金。
